臺灣高雄地方法院民事判決
                                      110年度訴字第884號
原      告  新光產物保險股份有限公司

法定代理人  吳昕紘  
訴訟代理人  辜玉印  
            袁子謙  
被      告  程新發  

上列當事人間請求侵權行為損害賠償事件，原告提起刑事附帶民
事訴訟，經本院刑事庭裁定移送前來（本院109年度附民字第544
號），本院於民國111年9月14日言詞辯論終結，判決如下：    
    主      文
被告應給付原告新臺幣貳拾萬伍仟柒佰伍拾柒元，及自民國一○
九年七月十五日起至清償日止，按週年利率百分之五計算之利息
。
原告其餘之訴駁回。
訴訟費用由被告負擔百分之二十七，餘由原告負擔。
本判決第一項得假執行；但被告如以新臺幣貳拾萬伍仟柒佰伍拾
柒元為原告預供擔保，得免為假執行。
原告其餘假執行之聲請駁回。
    事實及理由
一、原告主張：被告明知如附表強制汽車責任險受害人欄所示4
    名訴外人（下合稱4名被害人）雖有發生汽車交通事故，但
    並未造成受有如附表偽造之診斷證明書上捏造傷病內容欄所
    示之傷病，被告竟為獲得保險理賠，利用不知情之4名被害
    人，偽造載有上揭捏造傷病內容之診斷證明書向原告聲請理
    賠，致原告因此陷於錯誤而分別於如附表所示日期給付如附
    表所示理賠金額予如附表所示4名受害人，再由被告取得其
    中部分金額。被告為侵權行為人，請求賠償總金額不因被告
    是否分得詐領之保險理賠金多寡而有別。為此，爰依民法第
    184條第1項前段侵權行為法律關係提起本訴等語。並聲明：
    ㈠被告應給付原告新臺幣（下同）78萬8,358元，並自起訴狀
    繕本送達被告翌日起至清償日止，按年息5％計算之利息；㈡
    原告願供擔保，請准宣告假執行。
二、被告則以：伊對總理賠金額沒有意見，伊要負責的部份是伊
    的不法所得部份。莊○富部分伊應負責3萬5,000元；張○彬與
    朱○汝部分伊的不法所得是18萬元，但伊有還4萬元給張○彬
    ，所以剩下14萬元；林○○景部分，伊收3萬5,000元，刑事判
    決記載10萬元應為有誤。伊不爭執如附表編號⒈至⒌部分應給
    付原告，林○○景部分伊爭執不應全部由伊負擔，希望林○○景
    願意一起把這筆不法所得還給原告等語置辯。並聲明：㈠請
    求駁回原告之訴；㈡如受不利之判決，願供擔保，聲請免為
    假執行。
三、兩造不爭執事項（見訴字卷第309至311、322頁）：
　㈠如附表所示4名被害人均確實有發生交通事故。
　㈡被告確實有為本院108年度訴字第660號、109年度訴字第289
    號及第368號刑事判決所認定事實之行為。
　㈢原告確實有於如附表所示日期核發如附表所示理賠金額予4名
    被害人。
　㈣被告應給付原告如附表編號⒈至⒌理賠金額欄所示款項（即莊○
    富、張○斌及朱○汝部分），且兩造業已就此部分在法庭外達
    成分期給付之和解。
四、得心證之理由：
　㈠如附表編號⒈至⒌所示部分（即莊○富、張○斌及朱○汝部分）：
　⒈被告於111年9月14日言詞辯論時業已陳明不爭執原告依侵權
    行為法律關係請求給付此部分，被告應給付原告等情明確（
    見訴字卷第322頁），被告就此部分已為訴訟標的之認諾一
    事固堪認定。
　⒉惟按稱和解者，謂當事人約定，互相讓步，以終止爭執或防
    止爭執發生之契約；又和解有使當事人所拋棄之權利消滅及
    使當事人取得和解契約所訂明權利之效力，民法第736條、
    第737條分別定有明文。且和解契約為諾成及不要式契約，
    於當事人雙方意思表示合致時，即為成立（最高法院106年
    度台上字第496號判決可資參照）。次按和解之本質，究為
    創設，抑為認定，應依和解契約之內容定之。當事人以他種
    之法律關係或以單純無因性之債務約束等，替代原有之法律
    關係時，屬於創設；否則，以原來明確之法律關係為基礎而
    成立和解時，則屬認定。於後者，債權人非不得依原來之法
    律關係為請求，僅應受和解契約之拘束而已，且法院不得為
    與和解結果相反之認定（最高法院77年度第19次民事庭會議
    決議㈠及82年度台上字第993號判決要旨參照）。是以，基於
    和解可使一方或雙方當事人各負擔新的給付義務，或確定雙
    方當事人間債之關係之內容，而使得當事人所拋棄之權利消
    滅及使當事人取得和解契約所訂明權利之效力。因此，於對
    債之關係內容確定或變更之認定性和解情形，此時其效力與
    變更前原始債之關係係屬同一債之關係，故除變更之部分外
    ，原始債之關係之其餘內容持續有效，僅遭受變更之部分，
    當事人須受變更後內容之拘束，不得再就變更前之內容有所
    主張。經查，兩造已陳明雙方業就此部分達成和解，原告同
    意被告自111年9月起（每月末日前）共分39期給付如附表編
    號⒈至⒌所示之合計58萬2,601元款項（見訴字卷第311、322
    頁），是兩造就此部分侵權行為損害之賠償已達成合意，而
    已成立和解契約無疑。揆諸前揭說明，此和解契約應認係對
    債之關係內容為確定或變更之認定性和解，此時新成立之和
    解契約雖與變更前原始債之關係係屬同一債之關係，但其中
    和解契約有變更原始債之關係之部分，當事人須受變更後內
    容之拘束，不得再就變更前之內容有所主張，據此，兩造於
    上開和解契約約定後，均受和解契約所約定之數額及還款方
    式拘束，不得再為相反之主張，法院也不得做出與和解結果
    相反之認定。而依據兩造上開和解契約約定，本件111年9月
    14日言詞辯論終結時，被告尚未有給付分期款項之義務（各
    期款項給付期限均尚未屆至），故而，原告此部分之請求，
    均尚屬無據，應予駁回。
　㈡如附表編號⒍及⒎所示部分（即林○○景部分）：
　⒈按因故意或過失，不法侵害他人之權利者，負損害賠償責任
    。民法第184條第1項前段定有明文。查被告對於本院108年
    度訴字第660號、109年度訴字第289號及第368號刑事判決認
    定其有偽造如附表編號⒍及⒎所示診斷證明書向原告申請保險
    理賠，原告並因此核發理賠款項予林○○景之事實並不爭執，
    並有如附表編號⒍及⒎所示證據資料可佐，堪認原告此部分之
    主張可採。本件原告既因被告之詐騙行為受有如附表編號⒍
    及⒎所示共計20萬5,757元之損害，則原告依侵權行為法律關
    係請求被告賠償此部分之損害，自屬有據，縱被告辯稱僅取
    得原告理賠給林○○景之部分款項乙情為真，依法亦不影響被
    告應對於原告因其侵權行為所受全部損害負損害賠償之責任
    。
　⒉末按給付無確定期限者，債務人於債權人得請求給付時，經
    其催告而未為給付，自受催告時起，負遲延責任。其經債權
    人起訴而送達訴狀，或依督促程式送達支付命令，或為其他
    相類之行為者，與催告有同一之效力；遲延之債務，以支付
    金錢為標的者，債權人得請求依法定利率計算之遲延利息；
    應付利息之債務，其利率未經約定，亦無法律可據者，週年
    利率為5％，民法第229條第2項、第233條第1項前段及第203
    條分別定有明文。原告對被告之此部分侵權行為損害賠償請
    求權，係屬給付無確定期限之金錢債權。而本件民事起訴狀
    繕本係於109年7月14日送達於被告（見附民卷第33頁），因
    此，原告併請求被告自109年7月15日起至清償日止，按法定
    利率即年息5％計算之利息，自屬有據，應予准許。
五、綜上所述，原告依侵權行為損害賠償之法律規定，請求被告
    給付20萬5,757元及自109年7月15日起至清償日止，按年息5
    ％計算之利息，為有理由，應予准許；逾此數額之請求，則
    無理由，應予駁回。
六、本件事證已臻明確，兩造其餘主張與攻防方法及所提證據，
    經審酌後認與判決結果不生影響，爰不予逐一論述，併此敘
    明。
七、末按所命給付之金額或價額未逾50萬元之判決，法院應依職
    權宣告假執行；法院得依聲請或依職權，宣告被告預供擔保
    免為假執行，民事訴訟法第389條第1項第5款、第392條第2
    項分別定有規定。查本院前開所命被告給付之判決，所命給
    付之金額為20萬5,757元，並未逾50萬元，依前開規定，本
    院自應依職權宣告假執行，原告聲請供擔保假執行，僅係促
    請法院注意依職權宣告假執行，無庸另為准駁之諭知；並就
    被告聲請免為假執行之部分，酌定相當之擔保金額宣告之。
    至原告敗訴部分，其假執行之聲請，亦失所附麗，應予駁回
    。
八、訴訟費用負擔之依據：民事訴訟法第79條（本件係刑事庭移
    送前來，依卷內資料雖無相關訴訟費用之支出，然依臺灣高
    等法院暨所屬法院107年法律座談會民事類提案第18號研討
    結果，仍併為訴訟費用負擔之諭知）。
中　　華　　民　　國　　111 　年　　9 　　月　　30　　日
                    民事第五庭法　官　鄭靜筠
以上正本係照原本作成。
如對本判決上訴，須於判決送達後20日內向本院提出上訴狀。如
委任律師提起上訴者，應一併繳納上訴審裁判費。
中　　華　　民　　國　　111 　年　　9 　　月　　30　　日
                              書記官  李方云
附表：
編號 理賠 險種 強制汽車責任保險受害人 理賠金額 （新臺幣） 申領或給付日期 （民國） 偽造之診斷證明書/ 證明書上捏造傷病內容 證據資料 ⒈ 強制險 莊○富 82,601元 106年12月13日 阮綜合醫療社團法人阮綜合醫院診斷證明書/右手遠端橈骨骨折、右腹穿刺傷、頭部外傷併顏面撕裂傷、右側小指 脫臼 ①阮綜合醫院106年11月16日開立之診斷證明書（見附民卷P.11） ②阮綜合醫院醫療收據（見附民卷P.13） ③理賠匯款資料（見附民卷P.27） ④強制汽車責任保險請求給付申請書（見訴字卷P.219） ⒉ 強制險 張○斌 80,915元 106年12月20日 國軍高雄總醫院附設民眾診療服務處診斷證明書/左手遠端橈骨骨折、左膝、左腳踝擦挫傷 ①國軍高雄總醫院附設民眾診療服務處106年10月17日開立之診斷證明書（見附民卷P.15） ②國軍高雄總醫院附設民眾診療服務處醫療收據（見附民卷P.17） ③理賠匯款資料（見附民卷P.29） ⒊ 任意險 張○斌 239,085元 106年12月20日   ⒋ 強制險 朱○汝 44,980元 106年12月20日 國軍高雄總醫院附設民眾診療服務處診斷證明書/左膝髕骨骨折併肌腱損傷、右手擦挫傷 ①國軍高雄總醫院附設民眾診療服務處106年10月16日開立之診斷證明書（見附民卷P.19） ②國軍高雄總醫院附設民眾診療服務處醫療收據（見附民卷P.21） ③理賠匯款資料（見附民卷P.29） ⒌ 任意險 朱○汝 135,020元 106年12月20日   ⒍ 強制險 林○○景 85,757元 106年11月8日 國軍高雄總醫院附設民眾診療服務處診斷證明書/右手遠端橈骨骨折、右胸、左臀擦傷皮下瘀血 ①國軍高雄總醫院附設民眾診療服務處106年10月18日開立之診斷證明書（見附民卷P.23） ②國軍高雄總醫院附設民眾診療服務處醫療收據（見附民卷P.25） ③理賠匯款資料（見附民卷P.31） ⒎ 任意險 林○○景 120,000元 106年12月5日   合計   788,358元 （註：編號⒈至⒌共582,601元；編號⒍至⒎共205,757元）